【裁判字號】    92,交簡上,34
【裁判日期】    920528
【裁判案由】    公共危險
【裁判全文】
臺灣臺北地方法院刑事判決                        九十二年度交簡上字第三四號
    上  訴  人
    即  被  告  甲○○
右上訴人因公共危險案件，不服本院臺北簡易庭於中華民國九十二年一月二十一日所
為九十二年度北交簡字第四一號第一審刑事簡易判決（聲請簡易判決處刑書案號：臺
灣臺北地方法院檢察署九十一年度偵字第二二八五八號）提起上訴，本院管轄第二審
之合議庭判決如左：
    主  文
上訴駁回。
    事  實
一、甲○○明知服用酒類已達不能安全駕駛之程度時，即不得駕駛動力交通工具，竟
    自民國九十一年九月二日下午，在臺北市來來飯店（即喜來登飯店）於金酒公司
    跟德記公司的記者招待會中，飲用若干金門高梁酒類飲料，酒後其控制力及注意
    力均已達無法安全駕駛動力交通工具之程度，猶駕駛車牌號碼二Ｃ─一七七一號
    之自用小客車離開上址在道路上行駛，迨於翌日即三日凌晨一時五十六分許，由
    北往南方向行駛於同市○○○路○段一六四巷內時，為警攔查檢測其呼氣所含酒
    精濃度達每公升○．六四毫克（ＭＧ／Ｌ），客觀上已達不能安全駕駛動力交通
    工具之程度，始查悉上情。
二、案經台北市政府警察局中山分局報請臺灣台北地方法院檢察署檢察官偵查後聲請
    簡易判決處刑。
    理  由
一、訊據本件上訴人即被告甲○○固不否認於右揭時、地飲酒，惟矢口否認於酒後在
    民生東路二段一六四巷內遇警攔測，其後呼氣酒精濃度每公升為○‧六四毫克等
    情，並以：「我當時沒有駕車，我是在車上等朋友，我車子是停在巷內停車場旁
    邊」云云，資為辯解（參見本院九十二年三月十日訊問筆錄）。
二、惟查：
(一)、被告於警局詢問及本院審理時，業已坦承其當日在臺北市來來飯店（即喜來登飯
    店）於記者招待會中飲用若干酒類等語不諱（參見臺灣臺北地方法院檢察署九十
    一年度偵字第二二八五八號偵查卷宗第五頁反面、本院前揭訊問筆錄），另其以
    呼氣測試酒精濃度為每公升○‧六四毫克（ＭＧ／Ｌ），有酒精濃度檢測表及臺
    北市政府警察局舉發違反道路交通管理事件通知單影本各一紙在卷可憑，況被告
    遭查獲、測試及詢問之過程，有多話之情事，又言談過程中確有酒味等具體酒醉
    情形，此有臺北市政府警察局中山分局長春路派出所警員黃來順依職權所填製之
    刑法第一百八十五條之三案件測試觀察紀錄表在卷可考，並據其到庭證述明確在
    卷（參見同前偵查卷第二十一頁反面、本院九十二年四月三十日訊問筆錄），足
    徵被告確有飲用酒類後其意思能力受影響之情形。
(二)、被告有於前述時、地酒後檢測其呼氣所含酒精濃度達每公升○．六四毫克（ＭＧ
    ／Ｌ）而駕車之違法行為事實，業據前揭證人黃來順於九十一年十二月十日檢察
    官偵訊及本院九十二年四月三十日調查時到庭，以具結擔保其供述之真實性，並
    在負擔偽證罪之處罰心理狀態下供稱：「我當時在民生東路二段一六四巷內攔酒
    測，上訴人是從錢櫃旁邊巷子，大約是松江路一九九號旁邊巷子右轉再右轉，（
    庭呈查獲時之路況現場圖附卷）他從松江路轉進來後，停在小夜城前面，我就走
    過去攔檢他，因為我們看他轉過來，又不敢往前行，直覺是他在躲避我們，我們
    看他一停車就馬上過去，上訴人是坐在駕駛座上，從我路檢點到上訴人停車位置
    大約是三十公尺左右，我走過去時車子引擎還是發動的，我走過去時，有一個小
    姐從他車子右前座下車，當時他酒味很重，當場就做酒精濃度測試超過標準就移
    送。」、「（法官問證人：當時上訴人是否有抗辯他不是要開車？）當時他抗辯
    說他的車子本來就停在那裡，但是那巷子很暗，只要有車子燈光進來，我們一定
    會看得很清楚。」等語在卷可稽（參見九十一年度偵字第二二八五八號偵查卷第
    二十一頁反面、九十二年四月三十日本院訊問筆錄），足見執勤警員黃來順攔檢
    被告當時所處之位置，確實看見被告駕車後始為之，因而發現被告之違法行為；
    又證人黃來順並到庭在本院法官面前以言詞供述本件訴訟上之待證事實，即被告
    有上述違法事實，則本院由證人上開供述已得有被告確有於前述時、地酒後駕車
    所為違法行為之心證，且於本件卷存證據資料內並無任何積極證據足以證明證人
    上開供述係屬虛偽，亦無有足以令人顯信證人供述為不可採之品性證據或前科證
    據存在，而被告對前開證人之供述並無法舉出或請本院調查任何對其有利之證據
    資料，使本院對證人所供述被告違法之事實產生任何合理之懷疑，是證人黃來順
    之證詞應堪採信。
(三)、又被告自警訊、偵訊乃至本院二次訊問中，雖多次否認其有駕車之行為，然究為
    何人駕駛該車此一重要爭點，被告先於事發當時即九十一年九月三日警局詢問，
    辯稱當時所駕駛之車輛是停置的，九十一年十一月二十五日檢察官偵查時亦自承
    ，伊是在該處停車，車子還沒熄火，警察就過來了等語，迨九十二年三月十日本
    院審理時卻改稱：「我當時沒有駕車，我是在車上等朋友，我車子是停在巷內停
    車場旁邊。」、「（法官問：你當時人在駕駛座上？）是的。」、「（法官問：
    當時引擎是發動的？）是的，‧‧‧」、「（法官問：為何當時是坐在駕駛座，
    而不是坐在乘客坐上？）我是換位過去，找電池。」等語，最終於九十二年五月
    十四日本院為審理時，訊問被告於前揭多次訊問中所言是否實在，被告表示均實
    在且無須補充之事項後，卻提出：「我堅持我沒有開車，是小姐開車。」之辯解
    ，綜上所述，被告對如此重要事證，之前於偵審程序中從未提出，且說辭前後反
    覆，顯見其供述委無足採。
三、按刑法第一百八十五條之三規定服用酒類致不能安全駕駛動力交通工具，係抽象
    危險犯，並不以發生具體危險為必要，至所謂酒醉狀態，只需一般評價程度達於
    對車輛駕駛行為失其必要之注意力或判斷力之虞即可，至實際上對駕駛行為是否
    發生具體危險，則並不重要。又行為人飲酒後如其呼氣酒精濃度達人體酒精濃度
    為每公升○‧五毫克時，即有反應較慢、感覺減低並影響駕駛之情形，若達於每
    公升○‧七五毫克時，則有思考及個性行為改變之現象，有行政院國軍退除役官
    兵輔導委員會臺北榮民總醫院八十八年八月五日（八八）北總內字第二六八六八
    號函附卷可參，且汽車駕駛人飲酒後其呼氣中酒精濃度如已達於每公升○‧五五
    毫克，其肇事率為一般未飲酒者之十倍；若達於每公升○‧七五毫克，則其肇事
    率為一般未飲酒者之二十五倍，此亦有中央警察大學交通學系暨交通管理研究所
    教授蔡中志之研究報告在卷可憑，況法務部於八十八年五月十日亦邀集司法院刑
    事廳、交通部、行政院衛生署、內政部警政署及中央警察大學等相關單位決議，
    並參酌美國加州運輸部交通安全局所實驗之結果，以呼氣酒精濃度逾每公升含Ｏ
    ．五五毫克時，即得認為不能安全駕駛為認定標準，蓋因由美國、德國及日本等
    國家所進行之酒精濃度與精神狀態之測試實驗，呼氣中酒精濃度達每公升Ｏ．五
    五毫克時，就人之生理方面，已產生視覺反應遲鈍、影像不能集中、同時不能看
    清前方路況及車旁照後鏡等狀況，其駕駛能力已受有影響，其肇事率已為一般正
    常人之十倍，足徵此項認定標準，依一般社會通念，客觀上足以認定已達不能安
    全駕駛之程度。
四、綜上所述，本件被告於飲酒後數小時，其體內之酒精濃度經警攔測其呼氣所含酒
    精濃度仍高達每公升Ｏ．六四毫克，復依前述臺北榮民總醫院函文及學者研究報
    告所提出「不能安全駕駛」之酒精含量數值、被告酒精濃度檢測表、警員黃來順
    到庭之證述等補強證據，已足資認定被告所為犯行，而得使本院確信被告之犯罪
    事實確屬真實，本院自得依各該證據認定被告有為前述犯行，本件事證明確，被
    告之犯行堪以認定。
五、核被告甲○○所為，係犯刑法第一百八十五條之三服用酒類不能安全駕駛動力交
    通工具而駕駛罪。原審以被告前開犯行之事證明確，依刑事訴訟法第四百四十九
    條第一項前段逕以簡易判決處刑，僅判處被告罰金一萬八千元，並諭知易服勞役
    之折算標準，認事用法均無不合，被告上訴仍執陳詞，否認其有駕車情事，核非
    可採。據上所述，其上訴意旨並無理由，應予駁回其上訴。
六、據上論斷，依刑事訴訟法第四百五十五條之一第一項、第三項、第三百六十八條
    ，判決如主文。
本案經檢察官黃東焄到庭執行職務。
中      華      民      國      九十二      年    五    月  二十八    日
                                      臺灣臺北地方法院交通法庭
                                          審判長法  官 劉壽嵩
                                                法  官 陳婷玉
                                                法  官 鄧德倩
右正本證明與原本無異。
本判決不得上訴。
                                                書記官 謝韻華
中      華      民      國      九十二      年    五    月    二十九    日
附錄本案論罪科刑法條：
刑法第一百八十五條之三：
服用毒品、麻醉藥品、酒類或其他相類之物，不能安全駕駛動力交通工具而駕駛者，
處一年以下有期徒刑、拘役或三萬元以下罰金。


司法院資訊處製作；財團法人民間司法改革基金會備份。
